【裁判字號】    99,交易,54
【裁判日期】    990823
【裁判案由】    過失傷害
【裁判全文】
臺灣花蓮地方法院刑事判決              99年度交易字第54號
公  訴  人  臺灣花蓮地方法院檢察署檢察官
被      告  乙○○
上列被告因過失傷害案件，經檢察官提起公訴（99年度偵字第
1291號），本院判決如下：
    主  文
乙○○因過失傷害人，處拘役伍拾日，如易科罰金，以新臺幣壹
仟元折算壹日。
    事  實
一、乙○○並未考領小型車普通駕駛執照，其於民國98年 8月27
    日下午，無照駕駛車號U7－2276號自用小客車，沿花蓮縣吉
    安鄉○○○街148巷往勝安二街方向行駛，嗣於同日 14時10
    分許，途經該巷與勝安二街之交岔路口，欲左轉往南行駛之
    際，其本應注意汽車行駛至交岔路口，轉彎車應讓直行車先
    行，而依當時天候晴，光線係屬日間自然光線，路面乾燥，
    道路並無缺陷及障礙物，視距良好等情狀，乙○○並無任何
    不能注意或防止之情事，竟疏未注意禮讓行駛在勝安二街上
    之直行車輛先行，即率而駛入該交岔路口；適有甲○○騎乘
    車號REV－290號輕型機車，沿勝安二街由南往北方向直行，
    而甲○○本應注意騎乘機車行駛時，應注意車前狀況，並隨
    時採取必要之安全措施，且依當時各項情狀，其亦無任何不
    能注意或防止之情事，竟於行駛中取出行動電話查看時間，
    而疏未注意車前狀況，迨二人發現時，均因閃避不及，致上
    開自用小客車右前車頭與上開機車右側腳踏板附近發生碰撞
    ，甲○○因而人車倒地，並受有右側遠端脛骨撕裂性骨折之
    傷害。嗣甲○○前往警局報案，經警會同甲○○前往現場測
    繪、拍照，並循甲○○所提供之資料通知乙○○前來說明，
    始悉上情。
二、案經豋金麟訴由花蓮縣警察局吉安分局報告臺灣花蓮地方法
    院檢察署檢察官偵查起訴。
    理  由
一、證據能力：查本案認定事實存否所引用之卷內所有卷證資料
    （包含人證、物證、書證等，詳下述及者），並無證據證明
    係公務員違背法定程序所取得，與本案亦有自然之關連性，
    被告乙○○於準備程序迄至本案言詞辯論終結，均不爭執該
    等卷證之證據能力或提出關於證據能力之聲明異議，且卷內
    之文書證據，亦無刑事訴訟法第159條之4之顯有不可信之情
    況或其他不得作為證據之情形，本院認引為證據為適當，是
    依刑事訴訟法第159條之4、159條之5等規定，下述認定本案
    事實存否所引用之證據方法，均應認有證據能力。
二、訊據被告乙○○矢口否認有何過失傷害犯行，辯稱：伊當時
    開車要回家，從巷子出來要左轉，伊有看到告訴人甲○○騎
    乘之機車，伊有停下來，車都尚未進入路口，係告訴人自己
    手拿行動電話，後來告訴人就自己偏過來撞到伊云云。
三、經查：
  (一)上揭事實，業據證人即告訴人甲○○於警、偵訊及本院審理
    時指證歷歷，並有道路交通事故現場草圖影本、現場圖暨調
    查報告表各1份及事故現場、二車車損照片共9張在卷可稽，
    告訴人因本案車禍受有上開傷害一節，則有財團法人佛教慈
    濟綜合醫院診斷證明書 1份存卷為憑；另被告並無駕駛執照
    ，當時係無照駕駛乙情，已據被告自承在卷，並經警明確記
    載在道路交通事故調查報告表內，是被告當時係無照駕駛上
    開自用小客車，而於前開時、地與告訴人發生車禍，告訴人
    則因此受有上開傷害等情，應屬無疑。
  (二)其次，本案車禍發生後，告訴人有前去警局報案，經會同告
    訴人及其妻於98年 8月28日去現場製作草圖，當時告訴人有
    指出二車撞擊位置，該處有出 148巷巷口，嗣通知被告前來
    ，並拿草圖給被告簽名時，有向被告說明，被告也承認係在
    草圖上標示的位置發生撞擊等情，業據證人即當時前往現場
    之花蓮縣警察局吉安分局北昌派出所警員蘇金章於本院審理
    時結證明確，互核與證人即告訴人所證情節大致相符。而被
    告於本院審理時，經質以其所駕駛之車輛車頭究竟有無進入
    勝安二街時，其又改稱因為現場沒有劃白線，所以伊的車頭
    應該有進入勝安二街，如果有，也只有一點點云云，先後不
    符，已有可疑。且被告於本院審理時，供稱告訴人當時行動
    電話是拿在手上看，沒有看前方，還沒撞到之前伊就有看到
    ，故伊的車才會停下來等語，然被告所駕駛之上開車輛為一
    般常見之自用小客車，車頭與駕駛座尚有一段距離，與類如
    小貨車之車頭與駕駛座距離甚短之車體狀態不同，依現場照
    片觀之，苟非告訴人所駕駛之自用小客車已駛入勝安二街，
    自無可能在駕駛座上目睹告訴人騎乘機車時手持行動電話觀
    看之狀況，益證被告上開所辯，與事實不符，不足採信，證
    人即告訴人所證，則應屬可採。
  (三)按汽車行駛至交岔路口，轉彎車應讓直行車先行，道路交通
    安全規則第 102條第1項第7款定有明文，而依當時天候、道
    路狀況等現場情狀觀之，被告並無任何不能注意或防止之情
    事，上開交岔路口復設有凸面鏡可供其清楚判斷、辨識勝安
    二街上有無其他直行車輛，其駕駛上開自用小客車沿勝安二
    街 148巷行駛至上開交岔路口欲左轉勝安二街往南行駛之際
    ，竟疏未注意禮讓屬於直行車之告訴人所騎乘之機車先行，
    率而駛入交岔路口，致肇本案車禍，其有過失甚明，而告訴
    人所受之上開傷害，與被告之過失駕駛行為間，復有相當因
    果關係。另按汽車（包括機器腳踏車，道路交通安全規則第
    2 條第1項第1款參照）行駛時，駕駛人應注意車前狀況，並
    隨時採取必要之安全措施，道路交通安全規則第94條第 3項
    亦定有明文，而依當時各項情狀，告訴人復無任何不能注意
    或防止之情事，竟於騎乘機車行進過程中，取出行動電話查
    看時間，即疏未謹慎注意車前狀況，導致其發現後因閃避不
    及，而與被告所駕駛之上開自用小客車發生碰撞，是告訴人
    就本案車禍之發生，亦與有過失，惟此並不影響被告本案過
    失責任之成立，附此敘明。
  (四)綜上所述，本案事證明確，被告犯行已堪認定，自應依法論
    科。
四、核被告所為，係犯刑法第284條第1項前段之過失傷害罪；其
    無駕駛執照前開自用小客車肇事，致告訴人受有前開傷勢，
    而應負本案過失傷害罪之刑事責任，應依道路交通管理處罰
    條例第86條第 1項規定加重其刑。爰審酌被告無照駕駛車輛
    ，疏未注意遵守道路交通安全規則，致肇本案車禍，告訴人
    所受傷害非微，兼衡告訴人就本案車禍發生與有過失，被告
    迄仍未與告訴人達成和解，以及其否認犯行之犯後態度、前
    科素行、智識程度及生活狀況等一切情狀，量處如主文所示
    之刑，並諭知易科罰金之折算標準，以示懲儆。
據上論斷，應依刑事訴訟法第284條之1、第299條第1項前段，刑
法第 284條第1項前段、第41條第1項前段，道路交通管理處罰條
例第86條第1項，刑法施行法第1條之1，判決如主文。
本案經檢察官黃蘭雅到庭執行職務。
中    華    民    國    99    年    8     月    23    日
                  刑事第四庭    法  官  黃鴻達
以上正本證明與原本無異。
如不服本判決應於收受送達後10日內向本院提出上訴書狀，並應
敘述具體理由。其未敘述上訴理由者，應於上訴期間屆滿後20日
內向本院補提理由書(均須按他造當事人之人數附繕本)「切勿逕
送上級法院」。告訴人或被害人如對於本判決不服者，應具備理
由請求檢察官上訴，其上訴期間之計算係以檢察官收受判決正本
之日期為準。
中    華    民    國    99    年    8     月    23    日
                                書記官
附錄本判決論罪之法律條文：
中華民國刑法第284條
因過失傷害人者，處6月以下有期徒刑、拘役或5百元以下罰金，
致重傷者，處1年以下有期徒刑、拘役或5百元以下罰金。
從事業務之人，因業務上之過失傷害人者，處 1年以下有期徒刑
、拘役或1千元以下罰金，致重傷者，處3年以下有期徒刑、拘役
或2千元以下罰金。

司法院資訊處製作；財團法人民間司法改革基金會備份。
